最　高　行　政　法　院　判　決　　　　　　　　　　　　九十一年度判字第一號
　　再 審原 告　三晏企業股份有限公司
　　代　表　人　甲○○
　　再 審被 告　財政部台北市國稅局
　　代　表　人　張盛和
右當事人間因營利事業所得稅事件，再審原告對本院中華民國八十九年二月二十四日
八十九年度判字第四八八號判決提起再審之訴。本院判決如左：
　　主  文
再審之訴駁回。
再審訴訟費用由再審原告負擔。
　　事  實
緣再審原告於民國八十一年度營利事業所得稅結算申報，原經再審被告核定有案。嗣
經法務部調查局新竹市調查站查獲其涉嫌虛報葉熊吉等十五人薪資費用計新台幣（下
同）一、八七五、○○○元，移由再審被告依通報資料扣除原核定虧損一、○一五、
五二五元，核定所得額為八五九、四七五元，除發單補徵其營利事業所得稅二○四、
八六八元外，並依行為時所得稅法第一百十條第一項規定，處以罰鍰二○四、八○○
元。再審原告不服，循序提起行政訴訟，經本院八十九年度判字第四八八號判決（下
稱原判決）駁回，再審原告仍未甘服，對原判決提起再審之訴。玆摘敘兩造訴辯意旨
如次：
再審原告起訴意旨及補充理由略謂：一、再審原告前於行政救濟中一再表述未能提示
有關工資及支付之資金流向備查，係因帳冊文憑資料查扣於法院審理程序中，因此，
僅就實際成本之分析及支付工資之事實引證，仍未能取信於再審被告，請鈞院函請最
高法院借調審理，以維公允。二、再審原告承攬工程直接人工成本亦概括於營業額開
立統一發票核課繳納營業稅百分之五在內，也就是工程款項材料一○○元加工資成本
三○元共計一三○元課以營業稅六．五元，並非僅以工程材料計稅，絕非有逃漏稅捐
之行為，理至明顯，何況原告全年度工程款項業績申報又合乎同行業標準毛利，談何
虛列工資逃漏稅捐之嫌。今蒙再審原告來往銀行台灣中小企業銀行萬華分行之指點並
同意將甲存票第○二二六九－三帳號自八十一年一月一日至十二月三十一日之資金流
向電腦逐筆影印詳列支付款項，一一將當日支票領取現金支付直接人工款項製作明細
表提陳備查，以資證明實際有支付工資之事實。三、再審原告曾於八十四年十二月二
十七日申請更正薪工資所得免扣繳憑單乙案，前經再審被告所屬萬華稽徵所以八十五
年一月四日財北國稅萬資字第八五○○○○五三號函示：「因本案現由新竹地方法院
會同本局審理中，本所暫難受理更正。」就以此函意旨並非不准更正，而需待法院最
後判決程序再行處理，此亦為再審被告所忽略而未能斟酌並遭否定補正之效力，實在
難以心服。四、依稅捐稽徵法第四十四條規定按未取得憑證處以百分之五罰鍰與所得
稅法第一百十條第一項規定虛報工資逃漏稅捐之裁罰其兩者間法條行為之認定，取決
於有無支付與虛報成本而無支付等之事實，再審原告一切營業過程與實質承攬工程之
成本數據，已於行政訴訟理由中陳訴甚詳，如蒙鈞院能得以函請最高法院借調原告被
扣存檔之帳冊文據懇待查實必要之外，今謹補提銀行支票領現支付工資款項流程證據
編造融入該年度各別工程成本分析明細等影本及再審原告來往銀行台灣中小企業銀行
萬華分行甲存票第○二二六九－三帳號八十一年十月一日至十二月三十一日之電腦存
款客戶異動資料八份影本等新憑據及補充理由再審。五、再審被告答辯理由指再審原
告未提示最重要證明支票影本（應抬頭）乙事有所異議，銀行電腦存款客戶異動資料
明細每一筆支付異動，就是支票給付紀錄，也就是銀行根據再審原告所簽發之即期支
票支付給付工人或包工之工資明細，絕非一般公司自己支票列帳資料，而一般公司行
號對於員工薪資或工資給付除採用銀行轉帳外，其他實無是項支票抬頭之習慣，且稅
法亦無此習慣。六、再審原告因本案關係虛報工資成本涉及違反稅捐稽徵法刑事訴訟
部分，現經最高法院九十年度台上字第二七六七號刑事判決撤銷發回台灣高等法院之
判決書影本陳報再審參考。今關乎再審原告係按同業利潤標準核定營業成本，其虛報
工人工資能否增加公司經核定營業成本而發生逃漏稅捐之結果？何況系爭工資是概括
標準毛利之營業成本之內，並未超出核定營業成本而逃漏稅捐行為，且確有其支付之
事實，已補送銀行即期支票支付明細及電腦支票存款客戶異動資料，明確證明工資款
項之流程，此等證據自屬有利於再審原告新證據。為此，爰提起再審之訴，懇請鈞院
詳予審酌，並求為廢棄原判決及撤銷原處分及所為復查及一再訴願決定等語。
再審被告答辯意旨略謂：一、再審原告以葉熊吉等薪資費用虛列成本，有法務部調查
局新竹市調查站調查筆錄，受訪者高福山係再審原告原負責人高杜勝美之配偶，坦承
向曹喬欽以工資表金額百分之三．五代價，購買「人頭」身分證資料以直接人工虛列
成本，違章事證明確，並經鈞院以八十九年度判字第四八八號判決駁回在案。二、再
審原告雖提示工程工資支付及銀行支付流程證明備核，惟未提示最重要證明支票影本
（應抬頭），尚難證明即為系爭薪資費用。再審原告復執前詞一再爭訟，核無行政訴
訟法第二十八條提起再審之訴之理由，請依法駁回再審原告之訴等語。
　　理  由
按對民國八十七年十月二十八日修正公布之行政訴訟法施行前已確定裁判之再審，其
再審事由，依新法（即修正之行政訴訟法）之規定，為行政訴訟法施行法第三條所明
定。次按行政訴訟當事人對本院之判決提起再審之訴，必須具有行政訴訟法第二百七
十三條第一項、第二項所列情形之一者，始得為之。上開法條第一項第十三款（相當
於同法修正前第二十八條第十款）規定：「當事人發見未經斟酌之證物或得使用該證
物者，但以如經斟酌可受較有利益之裁判者。」所謂「發見」，係指前訴訟程序終結
前不知有該證物，其後始知悉者，且發見之證物或得使用之證物，以如經斟酌，可受
較有利益之判決者，始得據為再審之理由。本件原判決以再審原告八十一年度營利事
業所得稅結算申報，原經再審被告核定有案，嗣經查獲其涉嫌虛報葉熊吉等十五人薪
資費用計一、八七五、○○○元，再審被告乃扣除原核定虧損一、○一五、五二五元
，核定所得額為八五九、四七五元，除發單補徵其營利事業所得稅二○四、八六八元
外，並依行為時所得稅法第一百十條第一項規定，處以罰鍰二○四、八○○元。再審
原告雖主張其雖以不實人員替代實際作業人員申報扣繳資料，惟已重新造冊填報正確
扣繳憑單，且確實支付該項營業成本之直接人工費用，其申報毛利亦達本行業通常水
準，並無虛列或匿報工資以逃漏營利事業所得稅之故意云云。惟查證人高福山在法務
部調查局新竹市調查站訊問時坦承八十一年度向曹喬欽以工資表金額百分之三．五代
價計六百萬元，購買人頭身分證資料以直接人工虛列成本等語，為再審原告於起訴狀
所是認，並有帳冊資料二箱可證，違章事證明確。次查所得稅法第八十條第三項係規
定納稅義務人申報之所得額，如在營利事業各業所得額標準以上即以其原申報額為準
，並未規定申報毛利率達各業通常水準即按申報成本認定。又查再審被告曾以八十五
年四月十一日八五財北國稅審參字第八五○一五○七三－一號函請再審原告提示有關
資料，惟未能提示支付工資款項流程證明等具體事證供核；且萬華稽徵所已以八十四
年十一月二十四日財北國稅萬資字第八四○一七一九四號函否准再審原告更正八十一
年度薪工資所得免扣繳憑單之申請，亦有該函影本附卷可稽。再審原告所檢附補正實
際支領人所得明細報表上除陳進財補繳七、五○○元外，其餘所得額均未達起徵點，
其主張已重新造冊補正免扣繳憑單向稽徵機關申報並由實際支領工資人員補繳綜合所
得稅云云，與實情不符。再查再審原告係以虛報葉熊吉等十五人薪資費用，虛增成本
，致短漏所得稅，核與稅捐稽徵法第四十四條規定之要件不合，自應依所得稅法第一
百十條第一項規定辦理。至高剛屋鋼品工業有限公司重新造冊填製免、扣繳憑單於八
十四年十二月三十日自動向萬華稽徵所申請補正並補報綜合所得稅，八十一、八十二
年度皆已實現補正申報在案，核與再審原告經萬華稽徵所否准其更正八十一年度薪工
資所得免扣繳憑單之申請不同，尚難比附援引，以再審原告所陳各節，均不足採，乃
駁回再審原告前訴訟程序之訴，經核原判決認事用法均無違誤。本件再審原告訴稱前
於行政救濟中一再表述未能提示有關工資及支付之資金流向備查，係因帳冊文憑資料
查扣於法院審理程序中，請本院函請最高法院借調審理，以維公允云云，所請借調資
料乙節，顯與首揭法條規定之再審事由不合。次查再審原告雖提示工程工資支付明細
表及來往銀行台灣中小企業銀行萬華分行甲存票第○二二六九－三帳號八十一年十月
一日至十二月三十一日之電腦存款客戶異動資料八份影本等憑據備核，因未提示有抬
頭之支票影本證明受款人，尚難以此證明即為系爭薪資費用。另高剛屋鋼品工業有限
公司重新造冊填製免、扣繳憑單自動向萬華稽徵所申請補正並補報綜合所得稅，八十
一、八十二年度皆已實現補正申報在案，核與再審原告經萬華稽徵所否准其更正八十
一年度薪工資所得免扣繳憑單之申請不同，已如前述。再審原告所提最高法院九十年
度台上字第二七六七號高剛屋鋼品工業有限公司負責人高福山關於違反稅捐稽徵法部
分撤銷之刑事判決，並不足以證明其無虛報系爭薪資費用情事。再審原告既以購買人
頭身分證資料以直接人工虛列成本，其逃漏稅捐甚明，所提上開發見之證物或得使用
之證物，如經斟酌，顯然仍不足以使其可受較有利益之判決，揆諸首揭規定，再審原
告之訴顯無再審理由，應予駁回。
據上論結，本件再審之訴為顯無理由，爰依行政訴訟法第二百七十八條第二項、第九
十八條第三項前段，判決如主文。
中　　華　　民　　國　　九十一　　　年　　　一　　　　月　　　三　　　　日
                    最 高 行 政 法 院  第 五 庭
                                審 判 長 法  官　　　廖　政　雄
                                         法  官　　　趙　永　康
                                         法  官　　　林　清　祥
                                         法  官　　　鍾　耀　光
                                         法  官　　　姜  仁  脩
右  正  本  證  明  與  原  本  無  異
　　　　　　　　　　　　　　　　　　　　 法院書記官　蘇  金  全
中　　華　　民　　國　　九十一　　　年　　　一　　　　月　　　三　　　　日
